臺灣橋頭地方法院民事裁定
108年度消債更字第132號
聲請人即債  劉淑珍  
務人                
0000000000000000

代  理  人  蔡秋聰  法扶律師
上列當事人因消費者債務清理事件聲請更生，本院裁定如下：
    主  文
聲請人劉淑珍自民國一百零九年一月十三日下午四時起開始更生
程序。
命司法事務官進行本件更生程序。
    理  由
一、聲請意旨略以：聲請人即債務人劉淑珍前向金融機構辦理消
    費借貸、信用卡契約等，致積欠無擔保債務計新臺幣（下同
    ）3,005,776元，因無法清償債務，乃於民國108年3月間向
    本院聲請前置調解，因無法負擔債權人所提還款方案而於同
    年4月25日調解不成立，因聲請人有不能清償債務或有不能
    清償之虞，復未經法院裁定開始清算程序或宣告破產，爰依
    法聲請准予裁定更生等語。
二、按「債務人不能清償債務或有不能清償之虞者，得依本條例
    所定更生或清算程序，清理其債務。」消費者債務清理條例
    （下稱消債條例）第3條定有明文。衡以消費者與金融機構
    間債之關係之發生，係依契約自由原則及相互間之信賴為基
    礎，此為社會經濟活動得以維繫及發展之重要支柱，債務人
    經濟窘迫，固不應任其自生自滅，債權人一方之利益，仍不
    能因之摒棄不顧。是債務人於協商程序中，自應本於個人實
    際財產及收支狀況，依最大誠信原則，商討解決方案。如終
    究不能成立協商，於聲請更生或清算時，法院審酌上開條文
    所謂「不能清償或有不能清償之虞」，自宜綜衡債務人全部
    收支、信用及財產狀況，評估是否因負擔債務，而不能維持
    最基本之生活條件；所陳報之各項花費，是否確屬必要性之
    支出；如曾有協商方案，其條件是否已無法兼顧個人生活之
    基本需求等情，為其判斷之準據。
三、經查：
  ㈠聲請人前向各金融機構辦理消費借貸、信用卡契約等，致現
    積欠無擔保債務至少3,005,776元（含資產管理公司債務2,3
    33,263元），前因無法清償債務，而於108年3月間向本院聲
    請前置調解，因無法負擔債權人所提還款方案而於108年4月
    25日調解不成立等情，有債權人清冊、財團法人金融聯合徵
    信中心前置協商專用債權人清冊、信用報告、調解筆錄等件
    在卷可稽【見本院108年度司消債調字第76號卷（下稱消債
    調卷）第7至12頁、第59至60頁、本院卷第13至14頁】，堪
    信為真實。
  ㈡聲請人現任職於惟川企業有限公司，依107年11月至108年6月
    薪資明細單所示，此期間含年終獎金在內之薪資總額為212,
    114元，核每月平均薪資約26,514元，而其名下無財產，107
    年度申報所得334,811元，核每月平均所得27,901元，現勞
    工保險投保薪資25,200元等情，有財產及收入狀況說明書、
    勞工保險被保險人投保資料表、綜合所得稅各類所得資料清
    單暨國稅局財產歸屬資料清單、薪資明細單、薪資轉帳存摺
    內頁附卷可稽（見消債調卷第4至6頁、第13至15頁、第21頁
    、本院卷第15至17頁、第46至47頁）。則查無聲請人有其他
    收入來源，佐以聲請人提出薪資明細單為證，則以聲請人主
    張之收入來源，應全非虛罔，是以較高之所得清單所示每月
    平均所得27,901元作為核算其現在償債能力之基礎，應能反
    映真實收入狀況。
  ㈢至支出部分，聲請人主張扶養配偶及配偶母親。惟按直系血
    親、夫妻相互間，互負扶養之義務，民法第1114條第1款、
    第1116條之1定有明文。查聲請人配偶雖於107年度無所得，
    惟聲請人稱配偶係因債務問題而無工作，則配偶並非無謀生
    能力，另配偶母親尚有5名子女可分擔扶養義務，聲請人亦
    非先順位之扶養義務人，此有戶籍謄本、綜合所得稅各類所
    得資料清單暨國稅局財產歸屬資料清單附卷可證（見本院卷
    第48至50頁、第71頁），則聲請人主張需扶養配偶、配偶母
    親，並非可採；至聲請人個人日常生活必要費用部分，審酌
    聲請人負債之現況，基於社會經濟活動之互賴及誠信，該日
    常生活所需費用，自應節制開支，不得有超越一般人最低生
    活標準之享受，否則反失衡平，本院依消債條例第64條之2
    第1項，參酌衛福部社會司所公告歷年最低生活費標準，108
    年度高雄市最低生活費標準13,099元之1.2倍為15,719元，
    則聲請人每月最低生活費除有特殊情形並有證據證明者外，
    自宜以此為度，始得認係必要支出，聲請人主張每月個人必
    要生活費為15,840元，此與上開標準15,719元相近，應認可
    採。
  ㈣綜上所述，以聲請人現每月之收入27,901元為其償債能力基
    準，扣除其每月個人必要生活費15,840元後僅餘12,061元，
    而聲請人目前負債總額為3,005,776元，以上開餘額按月攤
    還結果，約20年期間始能清償完畢，堪認聲請人確有不能清
    償債務或有不能清償之虞之情事。從而，聲請人主張已不能
    清償債務，聲請本院准予更生，依所舉事證及本院調查結果
    ，即無不合。
四、末按「法院開始更生程序之裁定，應載明其年、月、日、時
    ，並即時發生效力。」、「法院裁定開始更生或清算程序後
    ，得命司法事務官進行更生或清算程序，必要時得選任律師
    、會計師或其他適當之自然人或法人一人為監督人或管理人
    。」消費者債務清理條例第45條第1 項、第16條第1 項分別
    定有明文。本件聲請人其目前收入及財產狀況，不能履行債
    務，依聲請人其目前收入及財產狀況，未償之債務亦屬不能
    清償，有如上述。此外，復查無聲請人有消費者債務清理條
    例第46條各款所定駁回更生聲請等事由，從而，聲請人聲請
    更生，洵屬有據，應予准許，爰命司法事務官進行本件更生
    程序。
五、依消費者債務清理條例第11條第1 項、第45條第1 項、第16
    條第1 項，裁定如主文。
中　　華　　民　　國　 109　　年　　1 　　月　　13　　日
              　　民事庭　法　官　李姝蒓
以上正本係照原本作成。
本裁定已於109年1月13日下午4時公告。
本裁定不得抗告。
中　　華　　民　　國　 109　　年　　1 　　月　　13　　日
  　                      書記官　郭南宏